臺灣新竹地方法院刑事判決
111年度侵訴字第22號
公  訴  人  臺灣新竹地方檢察署檢察官
被      告  黃冠傑



選任辯護人  財團法人法律扶助基金會吳宜星律師
被      告  潘敬侖


指定辯護人  義務辯護律師鄭三川律師
被      告  彭羽瑄



指定辯護人  義務辯護律師楊惠琪律師
上列被告等因妨害性自主等案件，經檢察官提起公訴（111年度
復偵字第3號、第4號、第5號），本院判決如下︰
    主  文
丁○○共同犯傷害罪，處有期徒刑參月，如易科罰金，以新臺幣壹
仟元折算壹日；又共同犯強制罪，處有期徒刑肆月，如易科罰金
，以新臺幣壹仟元折算壹日。應執行有期徒刑伍月，如易科罰金
，以新臺幣壹仟元折算壹日。緩刑參年。
己○○共同犯傷害罪，處有期徒刑參月，如易科罰金，以新臺幣壹
仟元折算壹日；又共同犯強制罪，處有期徒刑肆月，如易科罰金
，以新臺幣壹仟元折算壹日。應執行有期徒刑伍月，如易科罰金
，以新臺幣壹仟元折算壹日。
甲○○共同犯傷害罪，處有期徒刑參月，如易科罰金，以新臺幣壹
仟元折算壹日；又共同犯強制罪，處有期徒刑肆月，如易科罰金
，以新臺幣壹仟元折算壹日；又共同犯恐嚇取財罪，處有期徒刑
陸月，如易科罰金，以新臺幣壹仟元折算壹日。應執行有期徒刑
拾月，如易科罰金，以新臺幣壹仟元折算壹日。緩刑參年，並應
以如附表所示方式、金額支付損害賠償。
    事  實
一、緣少年劉○溢（民國00年0月間生，真實姓名年籍詳卷，所涉
    傷害、強制猥褻等非行，另由本院少年法庭以109年度少護
    字第113號、114號裁定交付保護管束，並命勞動服務確定）
    與少年乙○○（93年3月間生，真實姓名年籍詳卷）有口角爭
    執，雙方遂以通訊軟體MESSENGER相約於108年3月22日晚間1
    0時許，在新竹市○○路000號之全家便利超商前見面談判，而
    少年劉○溢即邀其姊姊即少年劉○瑜與少年劉○卿、彭○愷、陳
    ○芹（真實姓名年籍詳卷，所涉傷害、強制猥褻、恐嚇取財
    等非行，均另由本院少年法庭以109年度少護字第113號、11
    4號裁定交付保護管束確定）、甲○○、戊○○、己○○、丁○○前
    來助陣，少年乙○○則單獨前往上開全家便利商店。嗣少年劉
    ○溢與乙○○再改約至新竹市東區明湖路243巷92弄之軍人公墓
    單挑，渠等即於同日晚間11時30分許，分乘車號000-000號
    、MVD-6780號、MKU-0767號、MKR-1183號及其他3輛車號不
    詳之普通重型機車前往軍人公墓，抵達軍人公墓後少年劉○
    溢、乙○○2人遂發生口角及肢體衝突。戊○○、己○○、甲○○、
    丁○○與少年劉○瑜、劉○卿、彭○愷、陳○芹見狀，遂與少年劉
    ○溢共同基於傷害之犯意聯絡，分持安全帽及現場撿持棍棒
    或徒手毆打或腳踹少年乙○○，再以煙蒂燙傷少年乙○○及以打
    火機燒少年乙○○之體毛，致少年乙○○受有左手第五指掌骨閉
    鎖性骨折、四肢擦挫傷、頭部外傷、頭皮血腫、頭骨骨折、
    軀幹擦挫傷、第三腰椎橫突骨折、多處表皮二度燒燙傷（1％
    體表面積）等傷害。嗣戊○○、己○○、甲○○、丁○○與少年劉○
    瑜、劉○卿、彭○愷、劉○溢及陳○芹為上開傷害犯行後，另基
    於強制之犯意聯絡，喝令少年乙○○脫光身上衣物，當場自慰
    供眾人觀賞，而以此強暴之方式迫使少年乙○○行無義務之事
    （戊○○上開傷害及強制犯行部分，另由本院審結）。後少年
    乙○○倒臥在地，甲○○與少年劉○瑜竟共同意圖為自己不法之
    所有，基於恐嚇取財之犯意聯絡，喝令少年乙○○交付持用之
    IPHONE8 PLUS行動電話1支（含門號0000000000SIM卡1枚）
    及皮夾1個【內有新臺幣（下同）800元）】，少年乙○○因受
    有上開傷勢，且懼怕不從再受毆打，遂將行動電話及皮夾交
    付予少年劉○瑜，而少年劉○瑜則拿取皮夾內800元現金後旋
    將皮夾丟棄草叢內，甲○○則取得上開行動電話，並向少年乙○○恫嚇稱：如果這件事有後續或報警，就要讓你睡棺材等語
    ，致少年乙○○心生畏懼後，眾人隨即將少年乙○○棄置該處，
    並分乘前開機車離去。末於108年3月23日凌晨1時54分許，
    路過民眾向警方報案後，警方抵達現場查看，發現少年乙○○
    倒臥不起，立即聯絡救護人員將少年乙○○送醫急救，始循線
    查獲上情。
二、案經乙○○及其法定代理人丙○○訴由新竹市警察局第三分局報
    請暨臺灣新竹地方檢察署檢察官自動檢舉偵查後起訴。
    理  由
壹、證據能力：
一、按被告以外之人於審判外之言詞或書面陳述，除法律有規定
    者外，不得作為證據。被告以外之人於審判外之陳述，雖不
    符刑事訴訟法第159 條之1 至第159 條之4 之規定，而經當
    事人於審判程序同意作為證據，法院審酌該言詞陳述或書面
    陳述作成時之情況，認為適當者，亦得為證據；當事人、代
    理人或辯護人於法院調查證據時，知有第159 條第1 項不得
    為證據之情形，而未於言詞辯論終結前聲明異議者，視為有
    前項之同意，刑事訴訟法第159 條第1 項、第159 條之5 分
    別定有明文。查本件判決所引證據屬傳聞證據部分，被告3
    人及渠等辯護人就上開傳聞證據，於本院審理中，並不爭執
    證據能力，復未曾於言詞辯論終結前聲明異議，而本院審酌
    該等傳聞證據作成時之情況，並無違法取證及證明力過低之
    瑕疵，亦認以之作為證據為適當，依前揭規定說明，自得為
    證據。
二、本件其餘非供述證據，被告3人及其辯護人並未於本院言詞
    辯論終結前表示無證據能力，復查其取得過程亦無何明顯瑕
    疵，而認均具證據能力。
貳、實體部分：
一、認定犯罪事實所憑之證據及理由：
　　上開犯罪事實，業據被告丁○○、己○○及甲○○於本院審理中坦
    承不諱（見本院卷第191頁、第194頁、第228頁），核與證
    人即告訴人乙○○於警詢、偵訊及本院少年法庭中之證述（見
    108他1009卷第4頁至第5頁、第9頁至第12頁、108少連偵108
    卷第156頁至第157頁、第163頁，108他1009卷第234頁至第2
    36頁、第239頁至第242頁，108少連偵82卷第73頁至第82頁
    ）、證人即共犯少年劉○溢於警詢、偵訊及本院少年法庭中
    之證述（見108他1009卷第13頁至第14頁、第38頁、第156頁
    至第158頁，108少連偵108卷第36頁，108他1009卷第162頁
    至第168頁，108少他54卷第24頁至第26頁、第35頁至第38頁
    ，108少連偵82卷第61頁至第63頁、第86頁至第89頁、第93
    頁至第95頁）、證人即共犯少年劉○瑜於警詢、偵訊及本院
    少年法庭中之證述（見108他1009卷第17頁至第21頁，108少
    他54卷第41頁至第43頁、第53頁至第55頁，108少連偵82卷
    第65頁至第68頁、第82頁至第85頁、第96頁至第106頁）、
    證人即共犯少年彭○愷於警詢、偵訊及本院少年法庭中之證
    述（見108他1009卷第170頁至第171頁、第175頁至第179頁
    、第252頁至第254頁、第267頁至第270頁，108少連偵82卷
    第82頁至第85頁、第110頁至第119頁）、證人即共犯少年劉
    ○卿於警詢、偵訊及本院少年法庭中之證述（見108少他54卷
    第3頁至第5頁、第18頁至第21頁，108少連偵82卷第69頁至
    第72頁、第90頁至第92頁）、證人即共犯少年陳○芹於警詢
    及本院少年法庭中之證述（見108少連偵108卷第144頁至第1
    46頁，108少連偵82卷第83頁至第85頁）相符，此外，復有
    偵查佐林慶峯108年3月28日偵查報告、告訴人乙○○之新竹國
    泰綜合醫院108年3月23日診斷證明書、新竹市第三分局青草
    湖派出所110報案紀錄單、告訴人乙○○現場為警拍攝之傷勢
    照片、新竹國泰綜合醫院108年3月23日就診傷勢照片、臉書
    列印資料、現場暨扣案物照片、路口監視器錄影擷圖、被告
    甲○○之新竹市警察局第三分局扣押筆錄暨扣押物品目錄表、
    被告甲○○處扣案之IPhone 8 Plus行動電話照片、告訴人乙○○出具之贓物認領保管單、告訴人乙○○之新竹國泰綜合醫院
    急診醫囑單、車牌號碼000-000號、MVD-6780號、MKU-0767
    號、356-LEK號、576-DKB號、MKR-1183號之車輛詳細資料報
    表、共犯少年彭○愷之本院少年法庭109年度少護字第113號
    、第114號宣示筆錄、本院少年法庭110年度裁處字第4號裁
    定、共犯少年劉○瑜、陳○芹之本院少年法庭109年度少護字
    第113號、第114號宣示筆錄及共犯少年劉○溢、劉○卿之本院
    少年法庭108年度少護字第414號、109年度少護字第115號、
    第238號宣示筆錄等件在卷可佐（見108他1009卷第2頁至第3
    頁、第28頁、第39頁至第40頁第60頁至第61頁、第61頁背面
    至第64頁、第65頁至第66頁、第67頁背面、第115頁至第127
    頁、第144頁至第155頁，108少連偵108卷第176頁至第178頁
    、第180頁至第181頁、第211頁至第214頁、第234頁至第239
    頁，見111復偵5卷第29頁至第30頁、第32頁至第33頁、第35
    頁至第36頁、第52頁），足認被告3人自白與事實相符，堪
    以採信。從而，本案事證明確，被告3人犯行堪以認定，應
    依法論科。
二、論罪科刑：
  ㈠按行為後法律有變更者，適用行為時之法律，但行為後之法
    律有利於行為人者，適用最有利於行為人之法律，刑法第2
    條第1項定有明文。本案被告丁○○、己○○及甲○○行為後，刑
    法第277條第1項規定業於108年5月29日修正公布，於同年月
    31日施行生效；刑法第304條第1項及同法第346條第1項則於
    同年12月25日修正公布，並於同年月27日施行生效。茲比較
    新舊法如下：
　　⒈修正前刑法第277條第1項原規定：「傷害人之身體或健康
      者，處3年以下有期徒刑，拘役或1,000元以下罰金。」，
      修正後同條項則規定：「傷害人之身體或健康者，處5年
      以下有期徒刑、拘役或50萬元以下罰金。」，是修正後刑
      法第277條第1項將法定刑自「3年以下有期徒刑、拘役或1
      ,000元以下罰金」，提高為「5年以下有期徒刑、拘役或5
      0萬元以下罰金」，有期徒刑及罰金刑度均較修正前為高
      ，經比較新舊法之結果，自以修正前刑法第277條第1項規
      定較有利於被告丁○○、己○○及甲○○。依刑法第2條第1項前
      段規定，被告丁○○、己○○及甲○○就上開傷害部分犯行，自
      應適用行為時即修正前刑法第277條第1項之規定。
　　⒉至刑法第304條第1項及同法第346條第1項上開修正，雖分
      別將各該規定罰金刑之刑度自「3百元」及「1千元以下」
      修正為「9千元以下」及「3萬元以下」，然各該條文修正
      前原定之罰金數額，依刑法施行法第1條之1第2項前段規
      定就所定數額提高為30倍後，與修正後即無差異，是本次
      修法將上開條文之罰金數額調整換算後予以明定，並未變
      更實質內容，不生有利或不利被告丁○○、己○○及甲○○之影
      響，尚無新舊法比較之問題，爰逕行適用修正後之規定。
      　
  ㈡核被告丁○○及己○○所為，均係犯修正前刑法第277條第1項之
    傷害罪及刑法第304條第1項之強制罪；被告甲○○所為，係犯
    修正前刑法第277條第1項之傷害罪、刑法第304條第1項之強
    制罪及刑法第346條第1項之恐嚇取財罪。
　㈢起訴意旨雖認被告丁○○、己○○及甲○○喝令告訴人乙○○脫光身
    上衣物，當場自慰供眾人觀賞之行為，應構成刑法第224條
    之1之2人以上共同犯強制猥褻罪；惟按刑法所指之「猥褻行
    為」，係指除性交以外，行為人主觀上有滿足自己性（色）
    慾之意念，而在客觀上施行足以誘起他人性（色）慾之舉動
    或行為者，即足以當之。換言之，行為人基於滿足個人性慾
    之主觀意念，所為性交以外之舉動或行為，依一般社會通念
    ，認為足以引起、滿足或發洩性慾之方法或手段等一切情色
    行為，均屬刑法上所稱之猥褻行為，最高法院109年度台上
    字第1802號刑事判決意旨參照。經查，本案係告訴人乙○○與
    少年劉○溢2人間，因口角爭執發生衝突，被告丁○○、己○○及
    甲○○與共犯戊○○及少年劉○瑜、劉○卿、彭○愷、劉○溢、陳○
    芹共同毆打告訴人乙○○後，再喝令告訴人乙○○脫光衣物及當
    眾自慰等情，為告訴人乙○○於警詢中證述甚明（見108他100
    9卷第4頁背面至第5頁），可認被告丁○○、己○○及甲○○與共
    犯戊○○及少年劉○瑜、劉○卿、彭○愷、劉○溢、陳○芹等人喝
    令告訴人乙○○脫衣自慰之行為，實係為教訓告訴人乙○○，主
    觀上並未要引起、滿足或發洩渠等之性慾，揆諸上開說明，
    難認被告丁○○、己○○及甲○○與共犯戊○○及少年劉○瑜、劉○卿
    、彭○愷、劉○溢、陳○芹等人喝令告訴人乙○○脫衣自慰之行
    為構成刑法上所指之「猥褻行為」，因認渠等係以強暴之手
    段，使告訴人乙○○行無義務之事，從而，渠等此部所為，自
    應構成刑法第304條第1項之強制罪，起訴意旨認應構成刑法
    第224條之1之2人以上共同犯強制猥褻罪，自有未洽，惟經
    本院當庭諭知被告丁○○、己○○及甲○○就上開起訴犯罪事實所
    涉罪名（見本院卷第191頁至第192頁），基本社會事實均屬
    同一，無礙於被告丁○○、己○○及甲○○防禦權之行使，爰依法
    變更起訴法條。
　㈣被告丁○○、己○○及甲○○與共犯戊○○及少年劉○瑜、劉○卿、彭○
    愷、劉○溢、陳○芹就上開傷害及強制犯行部分，具犯意聯絡
    及行為分擔；被告甲○○與少年劉○瑜就恐嚇取財犯行部分，
    具犯意聯絡及行為分擔，均分別論以共同正犯。被告丁○○、
    己○○就上開傷害及強制犯行間，被告甲○○就上開傷害、強制
    及恐嚇取財犯行間，犯意各別，行為互殊，均應予分論併罰
    。另起訴意旨雖以被告丁○○、己○○及甲○○係與少年共同為上
    開犯行，請求本院依兒童及少年福利與權益保障法第112條
    第1項前段之規定予以加重其刑等語，惟查，被告丁○○、己○○及甲○○為本案犯行時，均為未滿20歲之未成年人，有渠等
    之個人戶籍資料查詢結果可佐，自與兒童及少年福利與權益
    保障法第112條第1項前段加重之規定不符，起訴意旨此部所
    請，自有違誤，本院自無從依該規定加重，一併敘明。又被
    告甲○○之辯護人固請求依刑法第59條減輕其刑，惟按刑法第
    59條之酌量減輕其刑，必須犯罪另有特殊之原因與環境等，
    在客觀上足以引起一般同情，認為即予宣告法定最低度刑期
    猶嫌過重者，始有其適用。至行為人犯罪之動機、目的、犯
    罪之手段、犯罪後所生之損害、犯罪後之態度、犯罪行為人
    之生活狀況、品行、智識程度等，僅屬得於法定刑內審酌量
    刑之事項，非酌量減輕之理由，經查，被告甲○○僅因告訴人
    乙○○與少年劉○溢間之糾紛，即共同毆打告訴人乙○○並喝令
    告訴人乙○○脫衣自慰，甚且乘機恐嚇告訴人乙○○交付財物，
    所為犯行，在客觀上並不足引起一般人之同情，依被告甲○○
    犯罪情狀，難認有量處法定最低度刑，猶嫌過重之情輕法重
    情形，自無刑法第59條之適用，其之辯護人主張依刑法第59
    條規定減輕其刑，自不足採。　
　㈤爰以行為人之責任為基礎，審酌被告丁○○、己○○及甲○○僅因
    告訴人乙○○與少年劉○溢間之糾紛，即共同毆打告訴人乙○○
    ，致其受有前開傷害，甚且喝令告訴人乙○○脫衣自慰，所為
    侵害告訴人乙○○之自由法益及人性尊嚴，欠缺尊重他人身體
    及自由法益之守法觀念；而被告甲○○更乘此機會，夥同少年
    劉○瑜，共同對告訴人乙○○恐嚇取財，被告甲○○更因此取得
    告訴人乙○○上開行動電話，被告甲○○所為，亦欠缺尊重他人
    財產權之法治觀念，被告丁○○、己○○及甲○○所為，均應予嚴
    厲非難，惟念及被告丁○○、己○○及甲○○犯後終能坦承犯行，
    且於本院審理中均與告訴人乙○○達成調解，且被告丁○○、己○○及甲○○均有履行渠等之調解條件，為被告丁○○、己○○及被
    告甲○○之辯護人於本院審理中供述明確，且有本院調解筆錄
    及交易明細在卷可佐（見本院卷151頁至第153頁、第192頁
    、第239頁、第241頁），另被告己○○於案發後即積極向告訴
    人乙○○道歉，獲致告訴人乙○○原諒，另被告丁○○及甲○○亦於
    本院審理中向告訴人乙○○鞠躬道歉，亦獲得告訴人乙○○原諒
    等情，為告訴人乙○○於本院審理中供述明確，且有本院審判
    筆錄之記載可佐（見本院卷第233頁至第234頁），堪認被告
    丁○○、己○○及甲○○3人犯後態度尚可，且已盡力彌補告訴人
    乙○○，告訴人乙○○所受損害業已減輕，復衡酌被告甲○○自述
    國中畢業之智識程度、目前擔任便利商店店員，需照顧幼弟
    及小康之家庭經濟生活狀況；被告丁○○自述國中肄業之智識
    程度、目前在早餐店上班，月收入3萬元，需扶養祖父母及
    普通之家庭經濟生活狀況；被告己○○自述高中肄業之智識程
    度、目前從事冷凍空調工程，月收入3萬6,000至4萬元，普
    通之家庭經濟生活狀況（見本院卷第231頁）及渠等之素行
    紀錄、犯罪動機、目的等一切情狀，分別量處如主文所示之
    刑並分別定渠等應執行之刑，併就各罪暨所定之執行刑，均
    分別諭知易科罰金之折算標準。　
　㈥末查，被告丁○○未曾因故意犯罪而受有期徒刑以上刑之宣告
    ，而被告甲○○雖前於108年1月間，因詐欺案件，經臺灣宜蘭
    地方法院以107年度易字第709號判決，判處有期徒刑1年，
    同時宣告緩刑3年，並於108年2月21日確定，緩刑期滿，緩
    刑宣告未經撤銷，此有渠等之臺灣高等法院被告前案紀錄表
    附卷可稽（見本院卷第243頁），素行尚稱良好，審酌被告
    丁○○、甲○○坦承犯行，且業與告訴人乙○○達成調解，並履行
    調解條件，告訴人乙○○亦表示原諒被告丁○○、甲○○，已如前
    述，而告訴人乙○○亦表示願給予渠等緩刑之機會（見本院卷
    第234頁），堪認被告丁○○、甲○○就渠等犯行應有悔意，本
    院認被告丁○○、甲○○經此刑之宣告應已知所警惕，所宣告之
    刑以暫不執行為適當，爰依刑法第74條第1項第1款之規定，
    分別宣告緩刑3年，以勵自新。又緩刑宣告，得斟酌情形，
    命犯罪行為人向被害人支付相當數額之財產或非財產上之損
    害賠償，刑法第74條第2項第3款定有明文，查本件被告甲○○
    已承諾願以附表所示支付方式，賠償告訴人乙○○及其父丙○○
    之損害，雙方並達成調解，本院為督促被告甲○○能依上開調
    解書履行，爰依刑法第74條第2項第3款規定，命被告甲○○應
    依附表所示之金額及履行方式為損害賠償。倘被告甲○○違反
    上開應行負擔之事項且情節重大，足認原宣告之緩刑難收其
    預期效果，而有執行刑罰之必要者，依同法第75條之1第1項
    第4款之規定，檢察官得向本院聲請撤銷其緩刑之宣告，附
    此敘明。至被告己○○於本案前5年內因故意犯罪受有期徒刑
    以上刑之宣告之科刑，及執行完畢紀錄之情形，有其臺灣高
    等法院被告前案紀錄表在卷可佐（見本院卷第247頁至第248
    頁），自不符合刑法第74條第1項之緩刑要件，而無從宣告
    緩刑，亦此敘明。
三、沒收：
　㈠扣案之木棍2個及木板4個，雖為被告丁○○、己○○及甲○○持之
    毆打告訴人乙○○所用之物，然該等物品係被告3人在案發現
    場隨地撿拾，案發後旋即棄置現場等情，為渠等供述明確（
    見本院卷第204頁至第205頁），則該等扣案物並非被告丁○○
    、己○○及甲○○所有，自毋庸宣告沒收。
　㈡被告甲○○為本案恐嚇取財犯行所取得之上開行動電話，業已
    發還告訴人乙○○，有贓物認領保管單在卷可佐（見108少連
    偵108卷第181頁），依刑法第38條之1第5項之規定，自毋庸
    宣告沒收；而告訴人乙○○交付內有800元之皮夾，係由共犯
    即少年劉○瑜所取得，被告甲○○對此部分之犯罪所得既無處
    分權限，自無從依刑法第38條之1第1項及第3項之規定宣告
    沒收及追徵價額。　　　
據上論斷，應依刑事訴訟法第299條第1項前段、第300條，判決
如主文。
本案經檢察官廖啟村提起公訴，檢察官孫立婷、陳昭德到庭執行
職務。
中　　華　　民　　國　　111 　年　　10　　月　　20　　日
                  刑事第一庭  審判長  法　官　陳麗芬
　　　　　　　　　                    法  官  李建慶
　　　　　　　　　                    法  官  華澹寧
以上正本證明與原本無異。　　　　　　　　　
如不服本判決應於收受判決後20日內向本院提出上訴書狀，並應
敘述具體理由。其未敘述上訴理由者，應於上訴期間屆滿後20日
內向本院補提理由書(均須按他造當事人之人數附繕本)「切勿逕
送上級法院」。
中　　華　　民　　國　　111 　年　　10　　月　　20　　日
                                      書記官  吳羽君
附表：
被害人 調解條件  備  註 乙○○、乙○○之父丙○○ 被告甲○○願給付乙○○及丙○○新臺幣壹拾萬元整，給付方式為：111年8月31日前給付貳萬元 ，其餘捌萬元，自111年9月起至112年4月止，每月31日前，各給付壹萬元。如一期未履行，視為全部到期。款項均匯入乙○○及丙○○指定帳戶（詳卷附調解筆錄）。 本院 111年度附民移調字第123 號調解筆錄 
附錄本案論罪科刑法條：
修正前刑法第277條第1項
傷害人之身體或健康者，處3年以下有期徒刑，拘役或1,000元以
下罰金。
刑法第304條第1項
以強暴、脅迫使人行無義務之事或妨害人行使權利者，處3年以
下有期徒刑、拘役或9千元以下罰金。
刑法第346條第1項
意圖為自己或第三人不法之所有，以恐嚇使人將本人或第三人之
物交付者，處6月以上5年以下有期徒刑，得併科3萬元以下罰金
。